【裁判字號】    99,簡上,36
【裁判日期】    990721
【裁判案由】    侵占
【裁判全文】
臺灣苗栗地方法院刑事判決              99年度簡上字第36號
上  訴  人  臺灣苗栗地方法院檢察署檢察官
被      告  甲○○
上列上訴人因被告侵占案件，不服本院苗栗簡易庭於中華民國99
年3 月19日所為之99年度苗簡字第214 號第一審刑事簡易判決（
聲請簡易判決處刑案號：98年度調偵字第148 號），提起上訴，
本院管轄之第二審合議庭判決如下：
    主  文
上訴駁回。
    事實及理由
一、本案經本院審理結果，認第一審判決認事用法及量刑均無不
    當，應予維持，並引用第一審判決書記載之事實、證據及理
    由（如附件）。
二、檢察官據告訴人乙○○之請求提起上訴，上訴意旨略以：被
    告甲○○自開庭後，屢次承諾還錢，然迄今均未償還，犯後
    態度顯然不佳，原審僅量處被告有期徒刑5 月，告訴人難以
    甘服，故請撤銷原判決，改判更重之刑。惟查：
（一）按法官於有罪判決中，究應如何量處罪刑，為實體法賦予
      審理法官裁量之刑罰權事項，法官行使此項裁量權，自得
      依據個案情節，參諸刑法第57條所定各款犯罪情狀之規定
      ，於該法定刑度範圍內，基於合義務性之裁量，量處被告
      罪刑；又刑之量定係事實審法院得自由裁量之事項，若其
      未有逾越法定刑之範圍，且亦非明顯違背正義者，即不得
      遽指為違法（最高法院76年度臺上字第4984號判決意旨可
      資參照）。次按，刑罰之量定，固屬法院自由裁量之職權
      行使，但仍應審酌刑法第57條所列各款事由及一切情狀，
      為酌量輕重之標準，並非漫無限制；在同一犯罪事實與情
      節，如別無其他加重或減輕之原因，下級審法院量定之刑
      ，亦無過重或失輕之不當情形，則上級審法院對下級審法
      院之職權行使，原則上應予尊重（最高法院85年度臺上字
      第2446號判決意旨可資參酌）。
（二）從而，法律固賦予法官自由裁量權，但此項裁量權之行使
      ，並非得以任意或自由為之，仍應受一般法律原則之拘束
      ，必須符合法律授權之目的，並受法律秩序之理念、法律
      感情及慣例所規範，法官量刑權雖係受法律拘受之裁量原
      則，但其內涵仍將因各法官之理念、價值觀、法學教育背
      景之不同而異，是以自由裁量之界限仍難有客觀之解答，
      端賴法官於個案審判時，依個案事由加以審酌，若無裁量
      濫用情事，難謂有不當之處。
（三）經查，告訴人雖認原審判決對被告之犯行過於輕縱，顯有
      量刑失當之處，惟原審量刑已說明其審酌被告之犯罪動機
      、手段、所生之危害、所侵占之數額，以及被告犯後坦認
      犯行等一切情狀，量處如主文所示之刑，併諭知易科罰金
      之折算標準等情，可徵原審法院對告訴人指摘之事由，均
      業已有審酌，雖告訴人以被告自開庭後，屢次承諾還錢，
      然迄今均未償還，犯後態度顯然不佳，而認原審量刑過輕
      等語。然而，犯後態度並非法院於量刑時參酌之唯一因素
      ，尚應審酌前述所提刑法第57條所列各款事由，而為全盤
      之考量，況本件所涉法條為刑法第335 條第1 項之侵占罪
      ，其法定本刑為5 年以下有期徒刑、拘役或科或併科1 千
      元以下罰金，而簡易判決所科之刑以宣告緩刑、得易科罰
      金或得易服社會勞動之有期徒刑及拘役或罰金為限，刑事
      訴訟法第449 條第3 項定有明文，則原審量處被告有期徒
      刑5 月，亦難謂顯不相當，故原審之量刑難認有何裁量濫
      用之情事。從而，原審既已審酌本案一切情狀予以量刑，
      且其認事用法均無違誤，本院管轄第二審之合議庭原則上
      即應予以尊重。
（四）綜上，原審依據具體個案予以量刑，於法尚無不合，其量
      刑已屬妥適，且其刑罰裁量權之行使亦無違法不當之處，
      上訴人以原審量刑過輕為由提起上訴，非有理由，應予駁
      回。
三、據上論斷，應依刑事訴訟法第455 條之1 第1 項、第3 項、
    第373 條、第368 條，判決如主文。
本案經檢察官唐先恆到庭執行職務。
中    華    民    國    99    年    7     月    21    日
                  刑事第二庭    審判長法  官  楊清益
                                      法  官  林靜雯
                                      法  官  魏宏安
以上正本證明與原本無異。
不得上訴。
                                      書記官  張玉楓
中    華    民    國    99    年    7     月    21    日
附錄本案論罪之法條全文：
中華民國刑法第335條第1項
意圖為自己或第三人不法之所有，而侵占自己持有他人之物者，
處5 年以下有期徒刑、拘役或科或併科1 千元以下罰金。

司法院資訊處製作；財團法人民間司法改革基金會備份。
